臺灣高雄地方法院刑事判決　　　　　　　　　　　　　九十一年度訴字第四四二號
　　公　訴　人　臺灣高雄地方法院檢察署檢察官
　　被　　　告　甲○○
右列被告因偽造文書案件，經檢察官提起公訴（九十年度偵字第二三三二號），本院
判決如左：
    主  文
甲○○行使偽造私文書，足以生損害於他人，處有期徒刑月，如易科罰金，以佰
元折算壹日，緩刑貳年。
偽造之乙○○○簽名壹枚沒收。
    事  實
一、甲○○係乙○○○之配偶陸雲江與楊阿蘭所生之非婚生子女（乙○○○與楊阿蘭
    則為姊妹關係），雖自小即隨其母楊阿蘭與乙○○○一家人同住在高雄市鹽埕區
    ○○○路一八五號，然因長輩間之感情糾葛，與乙○○○間相處常有不睦。乙○
    ○○前曾向交通部電信局（現已更名為中華電信股份有限公司）申請在上開住處
    三樓裝設號碼為（０七）0000000之電話一支，然該電話自始即為甲○○
    與楊阿蘭使用，並按月自楊阿蘭在高雄市第三信用合作社第000000000
    00000號活期儲蓄存款帳戶內扣繳電話費用。嗣甲○○因久未收到該電話之
    收費單據，懷疑係乙○○○故意隱匿，竟於民國八十九年七月二十六日某時，未
    經乙○○○之同意或授權，持乙○○○先前置於家中之印章一枚及身分證影本正
    、反面、戶籍謄本各一紙，前往高雄市苓雅區○○○路二００號中華電信南區電
    信分公司南高雄營業處，佯稱受乙○○○委託前來辦理電話過戶之相關事宜，在
    同意（委託）書之立同意（委託）書人欄上偽造乙○○○之簽名一枚，並在前開
    委託書及室內電話業務申請書之原用戶人欄上盜蓋乙○○○之印章各一枚，分別
    偽造該委託書及申請書後，復交付承辦人員而行使之，致該營業處不知情之承辦
    人員蔡月娟陷於錯誤，而將該電話用戶過戶予甲○○，足以生損害於乙○○○。
二、案經乙○○○訴由台灣高雄地方法院檢察署檢察官偵查起訴。
    理  由
一、訊據被告甲○○矢口否認有何偽造文書之犯行，辯稱均係其母楊阿蘭所為云云。
    然查，右揭事實業經被告於檢察官偵查中坦承不諱，核與告訴人乙○○○所指訴
    之情節相符，此外復有中華電信台灣南區分公司南高雄營業處函及室內電信業務
    申請書、同意（委託）書、乙○○○身分證影本正、反面、戶籍謄本各一紙附卷
    可稽，被告於本院審理中空言翻異前詞，顯屬卸責，不足採信。本件事證明確，
    被告犯行已堪認定。
二、核被告甲○○所為，係犯刑法第二百十六條、第二百十條之行使偽造私文書罪。
    被告偽造私文書之低度行為，為行使之高度行為所吸收，不另論罪；又被告未經
    授權偽造告訴人簽名及盜用告訴人之印章而偽造私文書，其偽造簽名及盜用印章
    之行為應為偽造私文書之部分行為，亦均不另論罪，公訴意旨認被告所犯係偽造
    印章罪及偽造私文書罪，偽造印章為偽造私文書之行為所吸收，不另論罪，容有
    誤會，附此敘明。爰審酌被告並無前科，素行尚稱良好，有台灣高等法院被告全
    國前案紀錄表在卷可憑，其為方便收受電話單據，竟為本件犯行，然因該電話自
    始即由被告及其母楊阿蘭使用及付費，有其庭呈之通訊錄及存摺影本可資佐憑，
    是本件對告訴人所生損害尚非重大等一切情狀，酌情量處如主文所示之刑。再按
    被告行為後，刑法第四十一條業於九十年一月四日修正為「犯最重本刑為五年以
    下有期徒刑以下之刑之罪，而受六個月以下有期徒刑或拘役之宣告，因身體、教
    育、職業、家庭之關係或其他正當事由，執行顯有困難者，得以一元以上三元以
    下折算一日，易科罰金。但確因不執行所宣告之刑，難收矯正之效，或難以維持
    法秩序者，不在此限」，並於同年月十日經總統公布施行，新舊法比較之結果，
    以新法有利於被告，爰併諭知易科罰金之折算標準。末查被告前未曾受有期徒刑
    以上刑之宣告，有卷附台灣高等法院被告全國前案紀錄表及刑案資料查註紀錄表
    可稽，其因一時失慮，致觸本件犯行，經此刑之宣告後，應知警惕而無再犯之虞
    ，本院因認所宣告之刑以暫不執行為適當，爰併予以宣告緩刑二年，用啟自新。
    至同意（委託）書上偽造之乙○○○簽名一枚，則應併依刑法第二百十九條第一
    項之規定宣告沒收；另被告所盜用之告訴人印章，既非被告所有，爰不為沒收之
    諭知，併此敘明。
據上論斷，應依刑事訴訟法第二百九十九條第一項前段，刑法第二條第一項前段、第
二百十六條、第二百十條、第四十一條第一項、第七十四條第一款、第二百十九條，
罰金罰鍰提高標準條例第二條，判決如主文。
中      華      民      國      九十一      年      三    月    二十    日
                                        臺灣高雄地方法院刑事第一庭
                                            審判長法  官  林水城
                                                  法  官  陳玉聰
                                                  法  官  謝雨真
右正本證明與原本無異。
如不服本判決，應於判決送達後十日內，向本院提出上訴狀。
                                                  書記官  陳威志
中    華    民    國      九十一      年      三      月      二十      日
附錄本判決論罪科刑法條：
中華民國刑法第二百十六條
行使第二百十條至第二百十五條之文書者，依偽造、變造文書或登載不實事項或使登
載不實事項之規定處斷。
